【裁判字號】    92,上訴,2969
【裁判日期】    921015
【裁判案由】    毒品危害防制條例
【裁判全文】
臺灣高等法院刑事判決                          九十二年度上訴字第二九六九號
    上  訴  人
    即  被  告  甲○○
右上訴人因毒品危害防制條例案件，不服臺灣臺北地方法院九十二年度訴字第三三二
號，中華民國九十二年七月二十五日第一審判決（起訴案號：臺灣臺北地方法院檢察
署九十一年度毒偵字第一九二三號；併辦案號：九十二年度毒偵字第一九○一號），
提起上訴，本院判決如左：
    主    文
原判決關於施用第二級毒品暨定應執行刑部分均撤銷。
甲○○連續施用第二級毒品，處有期徒刑拾月；扣案之第二級毒品安非他命貳包（驗
後餘重共淨重零點玖貳公克）沒收銷燬之。
其他上訴駁回。
前開撤銷改判部分所處之刑與上訴駁回部分所處之有期徒刑壹年。應執行有期徒刑壹
年玖月；扣案之第二級毒品安非他命貳包（驗後餘重共淨重零點玖貳公克）、第一級
毒品海洛因（淨重共零點貳伍公克）均沒收銷燬之。
    事    實
一、甲○○前因施用毒品案件，經送觀察、勒戒後，認無繼續施用毒品之傾向，由台
    灣士林地方法院檢察署檢察官於民國八十八年九月十七日，以八十八年度毒偵字
    第三六二號處分書為不起訴處分確定；復因連續施用第二級毒品安非他命案件，
    經觀察、勒戒後，認有繼續施用毒品之傾向，經強制戒治後，由台灣板橋地方法
    院檢察署檢察官於九十年四月二十四日以九十年度毒偵緝字第二一四號聲請書聲
    請簡易判決處刑，經台灣板橋地方法院三重簡易庭於九十年九月七日（起訴書誤
    為九十年十一月八日）以九十年度重簡字第八四九號判決處有期徒刑六月確定。
    詎其仍不知悔悟，基於施用第二級毒品之概括犯意，於九十一年五月二十一日某
    時間，在台北縣三重市○○街二巷十號之二住所，吞食第二級毒品ＭＤＭＡ藥丸
    ，及以點火燒烤產生氣體之方式施用第二級毒品安非他命；甲○○另基於施用第
    一級毒品之犯意，於九十一年五月二十二日某時間，在台北縣三重市上址住處，
    施用第一級毒品海洛因。嗣於九十一年五月二十四日凌晨四時許，為警在台北市
    松山區○○路○段與吉祥路口查獲，並扣得安非他命二包（總淨重零點九四公克
    ，驗後餘重共淨重零點九二公克）、海洛英二包（合計淨重零點二五公克）。甲
    ○○復承前施用第二級毒品之概括犯意，於九十二年五月二十日某時間，在前開
二、案經臺北市政府警察局松山分局移送台灣台北地方法院檢察署檢察官偵查起訴及
    移送本院併辦。
    理    由
一、右揭事實，業據被告甲○○坦承不諱，且被告為警查獲當日採集之尿液經檢驗結
    果，確呈ＭＤＭＡ及甲基安非他命陽性反應，有台灣尖端先進生技醫藥股份有限
    公司濫用藥物檢驗報告濫用藥物檢驗中心九十一年七月二十六日出具之濫用藥物
    檢驗報告、台灣檢驗科技股份有限公司九十二年五月二十七日濫用藥物尿液檢驗
    報告各一紙在卷可按。雖被告於九十一年五月二十四日採集之尿液經檢驗結果，
    呈嗎啡及可待因陰性反應，有上開濫用藥物檢驗報告附卷可稽；然查海洛因經注
    射入人體後，約百分之八十於二十四小時內自尿中排出，一般而言，尿液中能否
    驗出嗎啡陽性反應與其投與量、投與途徑、採尿時間、個人體質及檢驗方法之靈
    敏度有關，國外曾有文獻報導注射六毫克海洛因鹽酸鹽，其代謝物嗎啡之平均可
    檢出時限約為二十六小時，此有行政院衛生署藥物食品檢驗局八一藥檢壹字第八
    一一四八八五號函影本可參；而被告坦承最後一次施用第一級毒品海洛因之時間
    為九十一年五月二十二日，係九十一年五月二十四日採集尿液日之前二日（已逾
    二十六小時以上），故上開尿液檢驗呈陰性反應，乃屬必然之結果，附此說明。
    此外，被告於九十一年五月二十四日為警查扣之透明晶體二包，鑑定結果均檢出
    第二級毒品甲基安非他命成分；而白粉二包，鑑定結果均含第一級第六項毒品海
    洛因成分；分別有台北市政府警察局九十一年九月北市鑑毒字第五六一號鑑驗通
    知書、法務部調查局九十一年六月十八日調科壹字第○二○○○五三五○號鑑定
    通知書在卷可按；並有安非他命二包（總淨重零點九四公克，驗後餘重共淨重零
    點九二公克）、海洛英二包（合計淨重零點二五公克）扣案可資佐證，核均與被
    告前開任意性自白相符。又被告前因施用毒品案件，經送觀察、勒戒後，認無繼
    續施用毒品之傾向，由台灣士林地方法院檢察署檢察官於八十八年九月十七日以
    八十八年度毒偵字第三六二號處分書為不起訴處分確定；復因連續施用第二級毒
    品安非他命案件，經觀察、勒戒後，認有繼續施用毒品之傾向，經強制戒治後，
    由台灣板橋地方法院檢察署檢察官於九十年四月二十四日，以九十年度毒偵緝字
    第二一四號聲請書聲請簡易判決處刑，經台灣板橋地方法院三重簡易庭於九十年
    九月七日（起訴書誤為九十年十一月八日）以九十年度重簡字第八四九號判決處
    有期徒刑六月確定等情，亦分別有台灣台北地方法院檢察署全國施用毒品案件紀
    錄表、刑案資料查註紀錄表、台灣板橋地方法院九十年度毒偵緝字第二一四號聲
    請簡易判決處刑書、本院被告全國前案記錄表在卷可考。綜上所述，此次被告三
    犯施用第二級、第一級毒品之事證明確，其犯行堪以認定。
二、按毒品危害防制條例業於八十六年十月三十日經立法院三讀通過，嗣於八十七年
    五月二十日經總統公布，於八十七年五月二十二日零時起生效施行。安非他命及
    ＭＤＭＡ依該條例第二條第二項第二款之規定，均屬第二級毒品。將海洛因列為
    毒品危害防制第二條第二項第一款之第一級毒品。被告前曾多次施用毒品，分別
    經執行觀察勒戒或戒治處分後，又另行起意為本件各項施用毒品犯行，其此次施
    用毒品行為，核係分別犯毒品危害防制條例第十條第二項之施用第二級毒品罪及
    同法條第一項之施用第一級毒品罪。又ＭＤＭＡ係屬安非他命之衍生物，具有中
    樞神經興奮及迷幻作用，其結構與安非他命相似，復與安非他命同列毒品危害防
    制條例第二條第二項第二款所稱之第二級毒品，是連續施用安非他命及ＭＤＭＡ
    之行為應得論以連續犯，核屬無疑。被告多次施用第二級毒品安非他命及ＭＤＭ
    Ａ之犯行，時間緊接，所犯為構成要件相同之罪名，顯係基於概括犯意反覆為之
    ，為連續犯，應依刑法第五十六條之規定論以一罪，並加重其刑。被告另於九十
    一年五月二十日某時間，在台北縣三重市○○街二巷十號之二住所，施用第二級
    毒品安非他命部分雖未據公訴人起訴，但此部分與起訴部分有連續犯之裁判上一
    罪關係，依審判不可分之原則，本院自得一併審理，併此敘明。
三、原審就被告施用第一級毒品部分認被告罪證明確，適用毒品危害防制條例第十條
    第第一項、第十八條第一項前段之規定，及審酌被告非法施用第一級毒品，對個
    人身心戕害甚鉅，且前已因施用毒品案件，經執行觀察勒戒、戒治處分，仍三犯
    以上施用毒品罪，顯未因前所受處分、執行而決心改過等一切情狀，量處有期徒
    刑一年。扣案之海洛英二包（合計淨重零點二五公克），係查獲之毒品，為被告
    所自承，且有前開鑑定通知書可按，依毒品危害防制條例第十八條第一項前段規
    定沒收銷燬之。其認事用法及量刑均無不合，被告提起上訴仍執陳詞，否認施用
    第一級毒品，核無理由，應予駁回。
四、原審就被告施用第二級毒品部分論罪科刑，固非無見，惟查（一）被告另於九十
    二年五月二十日某時間，在台北縣三重市○○街二巷十號之二住所，施用第二級
    毒品安非他命之犯行，核與本件起訴犯行，有連續犯之關係，原審未及斟酌，即
    有未洽。（二）被告施用安非他命及ＭＤＭＡ第二級毒品之犯行，時間緊接，所
    犯又係構成要件相同之罪，業如前述，顯係基於概括犯意而為之，為連續犯，屬
    裁判上之一罪，原判決認ＭＤＭＡ與安非他命雖均經列管為第二級毒品，然施用
    行為個別（施用藥品種類、方法均不同），犯意互殊，應分論併罰，顯有誤認。
    被告就此指摘原判決不當而提起上訴，為有理由，應由本院將原判決撤銷改判。
    爰審酌被告非法施用第二級毒品之時間長短、次數多寡、情節輕重，及其犯後態
    度良好，坦承犯行等一切情狀，量處有期徒刑十月。扣案之安非他命二包（總淨
    重零點九四公克，驗後餘重共淨重零點九二公克）、係查獲之毒品，為被告所自
    承，且有前開鑑定通知書可按，依毒品危害防制條例第十八條第一項前段規定沒
    收銷燬之。被告此部份犯罪並與上開駁回部分，就有期徒刑部分定其應執行刑為
    有期徒刑一年九月。
據上論斷，應依刑事訴訟法第三百六十九條第一項前段、第三百六十四條、二百九十
九條第一項前段、第三百六十八條，毒品危害防制條例第十條第第二項、第十八條第
一項前段，刑法第十一條前段、第五十六條、第五十一條第五款，判決如主文。
本案經檢察官劉靜婉到庭執行職務。
中      華      民      國    九十二    年      十      月      十五    日
                              臺灣高等法院刑事第二十一庭
                                  審判長法  官  葉  騰  瑞
                                        法  官  江  國  華
                                        法  官  莊  明  彰
右正本證明與原本無異。
施用第一級毒品部分如不服本判決，應於收受送達後十日內向本院提出上訴書狀，其
未敘述上訴之理由者並得於提起上訴後十日內向本院補提理由書（均須按他造當事人
之人數附繕本）。
其餘不得上訴。
                                        書記官  廖  逸  柔
中      華      民      國    九十二    年      十      月      十六    日
附錄：本案論罪科刑法條全文
毒品危害防制條例第十條
施用第一級毒品者，處六月以上五年以下有期徒刑。
施用第二級毒品者，處三年以下有期徒刑。


司法院資訊處製作；財團法人民間司法改革基金會備份。
